臺灣高雄地方法院刑事判決　　　　　　　96年度易字第2205號
公　訴　人　臺灣高雄地方法院檢察署檢察官
被　　　告　甲○○
選任辯護人　黃如流律師
　　　　　　李文禎律師
　　　　　　黃小舫律師
上列被告因詐欺案件，經檢察官提起公訴（95年度偵字第23125
號），本院判決如下：
    主  文
甲○○無罪。
    事  實
一、公訴意旨略以：被告甲○○前係址設高雄市○○區○○路11
    3 號羿廷企業有限公司（為菸品經銷商，下稱羿廷公司）之
    員工，於民國93年間離職後，竟意圖為自己不法之所有，自
    93年11月間起向羿廷公司之業務員丙○○進貨購買菸酒，為
    取信於羿廷公司，93年11月、12月向羿廷公司進貨之貨款均
    如數給付，待雙方信賴關係確立後，被告遂自94年1 月中旬
    起至同月下旬止，連續持農曆春節假期即發票日期94年2 月
    6 日至19日，且票據信用已不良之如附表所示支票共34紙，
    向羿廷公司密集進貨，致羿廷公司陷於錯誤，依約交付價值
    合計新臺幣（下同）1,818,650 元之貨品予被告。嗣羿廷公
    司於94年2 月間提示如附表所示之支票竟全數遭退票，始知
    受騙，因認被告涉有刑法第339 條第1 項之詐欺取財罪嫌。
二、按犯罪事實應依證據認定之，無證據不得認定其犯罪事實，
    刑事訴訟法第154 條第2 項定有明文。又刑事訴訟上證明之
    資料，無論其為直接或間接證據，均須達於通常一般之人均
    不致有所懷疑，而得確信其為真實之程度，始得據為有罪之
    認定，若關於被告是否犯罪之證明未能達此程度，而有合理
    懷疑之存在，致使無從形成有罪之確信，根據「罪證有疑，
    利於被告」之證據法則，即不得遽為不利被告之認定（最高
    法院76年度台上字第4986號判例參照）。
三、公訴意旨認被告涉犯刑法第339 條第1 項之詐欺取財罪嫌，
    無非係以告訴人羿廷公司負責人戊○○之指述、證人即羿廷
    公司業務員丙○○之證詞，及羿廷公司銷退貨總表、退票紀
    錄表、附表所示34紙支票及退票理由單、法務部票據信用資
    訊聯絡作業查詢明細表（即附表所示34紙支票發票人之退票
    紀錄）、本院93年度易字第722 號刑事判決檢索資料（即案
    外人陳長壽等人曾以附表所示光眼科技有限公司名義簽發支
    票，作為詐欺取財之支付工具）各1 份，為其論罪之依據。
四、訊據被告固坦承其前為羿廷公司員工，於93年間離職後，曾
    陸續向丙○○購買羿廷公司之菸品等情不諱，惟堅詞否認有
    何詐欺取財犯行，辯稱：伊約自93年10月間起至94年1 月25
    日止，多次向丙○○進貨，每次交易金額不超過1 萬元，合
    計進貨總金額約20至30萬元，其中94年1 月份之進貨金額約
    10萬元，付款方式均以現金支付，未曾交付附表所示34紙支
    票予丙○○等語。經查：
（一）證據能力部分
   1、證人即告訴人羿廷公司負責人戊○○於偵查中未經具結所
      為：被告持附表所示34紙支票向該公司業務員丙○○購貨
      等之指述，屬審判外之陳述，且所述內容係聽聞自丙○○
      ，業據證人戊○○於本院證陳甚明，為傳聞證據，復核無
      刑事訴訟法第159 條之1 至第159 條之5 所定關於傳聞法
      則之例外規定情形，依同法第159 條第1 項規定，自不具
      證據能力。
   2、卷附羿廷公司公司93年11月、12月之銷退貨總表，係該公
      司會計根據業務員每日所回報銷售貨物之品名、數量、價
      格等，如實登錄於電腦上，於偵查中始由會計列印製作提
      出供本案調查，此據證人戊○○於本院陳明無訛，故其內
      容僅係業務員銷售情形之紀錄，屬該公司會計通常業務上
      所製作之紀錄文書，依同法第159 條之4 第2 款規定，具
      有證據能力。至其上打勾部分，證人戊○○證稱係丙○○
      所為，用以表示打勾者即為被告向丙○○購買之貨品，此
      部分核屬傳聞證據，依法無證據能力。
   3、證人丙○○於偵查中具結後向檢察官所為之陳述，查無欠
      缺任意性之顯不可信情形，依同法第159 條之1 第2 項規
      定，得為證據。
（二）實體認定部分
   1、證人丙○○屢經本院依法傳拘未到，其於偵查中固具結證
      稱：被告於93年11、12月有向我購買羿廷公司之貨品，都
      有付款，於94年農曆過年前，向我訂購價值約180 餘萬元
      的貨品，共交貨10幾次，貨款都是交貨當天以支票支付，
      附表所示34紙支票都是被告所交付云云，惟：
    (1)附表所示34紙支票均係以第三人為發票人即俗稱之客票，
      其上均無被告之背書，衡諸一般交易習慣，在客票信用性
      不明之情形下，為避免退票風險，確保交易價金之獲償，
      多會要求相對人背書，使其於契約責任外同時負有票據上
      背書人責任，丙○○擔任羿廷公司業務員，對外販售貨品
      ，竟收受高達34紙來路不明、總金額合計180 餘萬元且無
      何背書之客票，顯有違交易常情，其證詞是否可信，不無
      可疑。況羿廷公司內部亦規定客戶以客票方式支付貨款，
      須有客戶背書，業務員方得收受，此據證人戊○○、證人
      即前羿廷公司員工丁○○於本院一致證稱：業務員向客戶
      收的支票不限本人票或客票，但如果是客票會要求要有客
      戶背書等語無訛，則丙○○收受附表所示34紙無客戶背書
      之支票，顯然違背公司規定，益徵其證詞真實性之疑義。
      至羿廷公司在丙○○違反內規之情形下，何以未加質疑並
      採取相關控管措施，證人戊○○證述：此係因丙○○當時
      拿票回來時，沒有說這是被告交付的票，而說是屏東巨蛋
      等其他廠商的支票，因為之前那些廠商的票有兌現，所以
      雖然沒有背書，我也沒有懷疑而收下支票等語，足見丙○○初時向羿廷公司表示附表所示34紙支票均係其他廠商所
      交付，嗣後票據未兌現，始另稱均係被告所交付，先後所
      述不一，其信用性實令人起疑，其偵查中所為不利被告之
      證詞，自難遽採。
    (2)又本件34紙支票既均係客票，且票面金額各不相同，依一
      般常情，應係基於與他人之法律關係所取得，票面金額自
      係本於各該法律關係而定，則被告果真於94年1 月間持上
      開34紙支票向丙○○購買菸品10餘次，衡情，斷無每次購
      貨金額均恰與所給付之支票金額相同而無須找補之理，然
      證人丙○○卻證稱被告向其購貨10餘次，每次貨款均是交
      貨當天以支票給付，支票即是附表所示34紙支票云云，其
      所證不符常理，至為顯然。
    (3)證人丙○○於偵查中雖另陳稱：伊友人丁○○曾見到伊交
      貨給被告云云，惟證人丁○○業已到庭明確證稱：我曾經
      陪同丙○○去送貨，但次數不多，不曾見過丙○○交貨給
      被告等語，顯然丙○○與被告之交易情形，並無相關在場
      之第三人可資佐證，則丙○○偵查中證詞之可信性既有上
      述諸多瑕疵，而其審判中復屢經依法傳拘未到，本院自難
      徒以丙○○偵查中所言，即逕為不利被告之認定。
   2、公訴意旨另以卷附羿廷公司93年11月、12月銷退貨總表，
      認被告確實於94年1 月間向丙○○購買價值達180 餘萬元
      之貨品。惟羿廷公司之銷退貨總表，係根據業務員銷售貨
      物之品名、數量等加以登載於電腦上，所紀錄對象係針對
      業務員，並非業務員銷售貨品之客戶，故無法由銷退貨總
      表看出購買貨品之客戶為何人，此據證人戊○○於本院結
      證甚明，從而，既無法由銷退貨總表查知係何人購買貨物
      及其購買數量、金額等情形，自無從以之作為被告向丙○○購貨之證明，公訴意旨未察，非但以之作為本案證據，
      更以93年11月、12月之銷退貨總表作為被告94年1 月間購
      貨金額達180 餘萬元之證明，實有違誤。
   3、至公訴意旨所舉其餘關於附表所示34紙支票之退票紀錄、
      退票理由單、票據信用查詢紀錄表等關於該34紙支票均係
      信用不良之票據等相關證據，固為被告及其辯護人所不爭
      執，然於被告否認交付上開支票予丙○○，亦無積極證據
      足資證明被告確有交付上開支票之情形下，該等證據即與
      本件之判斷無涉。
   4、綜上所述，檢察官所舉上開證據，均不足證明被告確有持
      附表所示34紙支票向丙○○購貨之行為，自難認被告有何
      公訴意旨所稱之詐欺取財犯行；此外，復查無其他積極證
      據，足認被告確有上述犯行，本件應屬不能證明被告犯罪
      ，參諸前揭二之說明，自應諭知無罪之判決。
據上論斷，依刑事訴訟法第301 條第1 項，判決如主文。
本案經檢察官乙○○到庭執行職務。
中　　華　　民　　國　　96　　年　　10　　月　　23　　日
                  刑事第十六庭  審判長法　官  李代昌
                                      法　官  梁淑美
                                      法　官  周宛瑩
以上正本證明與原本無異。
如不服本判決，應於判決送達後10日內，向本院提出上訴狀。
中　　華　　民　　國　　96　　年　　10　　月　　24　　日
                                      書記官  彭帥雄
附表：
┌──┬─────┬────────┬─────┬─────┐
│編號│票號      │發票人          │金額      │發票日    │
├──┼─────┼────────┼─────┼─────┤
│1   │BS0000000 │王天成          │37,800元  │94.2.6    │
├──┼─────┼────────┼─────┼─────┤
│2   │BS0000000 │王天成          │42,500元  │94.2.6    │
├──┼─────┼────────┼─────┼─────┤
│3   │HC0000000 │王天成          │58,900元  │94.2.7    │
├──┼─────┼────────┼─────┼─────┤
│4   │HC0000000 │王天成          │66,000元  │94.2.6    │
├──┼─────┼────────┼─────┼─────┤
│5   │HC0000000 │王天成          │49,750元  │94.2.6    │
├──┼─────┼────────┼─────┼─────┤
│6   │HC0000000 │王天成          │39,500元  │94.2.7    │
├──┼─────┼────────┼─────┼─────┤
│7   │HC0000000 │王天成          │58,700元  │94.2.12   │
├──┼─────┼────────┼─────┼─────┤
│8   │HC0000000 │王天成          │59,000元  │94.2.7    │
├──┼─────┼────────┼─────┼─────┤
│9   │HC0000000 │王天成          │58,800元  │94.2.7    │
├──┼─────┼────────┼─────┼─────┤
│10  │HC0000000 │王天成          │36,600元  │94.2.7    │
├──┼─────┼────────┼─────┼─────┤
│11  │HC0000000 │王天成          │48,500元  │94.2.6    │
├──┼─────┼────────┼─────┼─────┤
│12  │ALH0000000│光眼科技有限公司│58,500元  │94.2.6    │
├──┼─────┼────────┼─────┼─────┤
│13  │ALH0000000│光眼科技有限公司│58,700元  │94.2.6    │
├──┼─────┼────────┼─────┼─────┤
│14  │ALH0000000│光眼科技有限公司│39,000元  │94.2.7    │
├──┼─────┼────────┼─────┼─────┤
│15  │ALH0000000│光眼科技有限公司│54,500元  │94.2.8    │
├──┼─────┼────────┼─────┼─────┤
│16  │ALH0000000│光眼科技有限公司│58,000元  │94.2.6    │
├──┼─────┼────────┼─────┼─────┤
│17  │ALH0000000│光眼科技有限公司│57,500元  │94.2.7    │
├──┼─────┼────────┼─────┼─────┤
│18  │ALH0000000│光眼科技有限公司│44,200元  │94.2.10   │
├──┼─────┼────────┼─────┼─────┤
│19  │YG0000000 │檒典國際有限公司│78,600元  │94.2.6    │
├──┼─────┼────────┼─────┼─────┤
│20  │RB0000000 │檒典國際有限公司│49,500元  │94.2.6    │
├──┼─────┼────────┼─────┼─────┤
│21  │ALH0000000│光眼科技有限公司│49,500元  │94.2.15   │
├──┼─────┼────────┼─────┼─────┤
│22  │YG0000000 │檒典國際有限公司│57,700元  │94.2.6    │
├──┼─────┼────────┼─────┼─────┤
│23  │YG0000000 │檒典國際有限公司│35,800元  │94.2.6    │
├──┼─────┼────────┼─────┼─────┤
│24  │CSA0000000│詹益聰          │57,300元  │94.2.15   │
├──┼─────┼────────┼─────┼─────┤
│25  │YG0000000 │檒典國際有限公司│57,800元  │94.2.6    │
├──┼─────┼────────┼─────┼─────┤
│26  │ALH0000000│光眼科技有限公司│59,300元  │94.2.16   │
├──┼─────┼────────┼─────┼─────┤
│27  │CSA0000000│詹益聰          │46,300元  │94.2.17   │
├──┼─────┼────────┼─────┼─────┤
│28  │CSA0000000│詹益聰          │67,700元  │94.2.17   │
├──┼─────┼────────┼─────┼─────┤
│29  │CSA0000000│詹益聰          │54,500元  │94.2.17   │
├──┼─────┼────────┼─────┼─────┤
│30  │YG0000000 │檒典國際有限公司│68,500元  │94.2.17   │
├──┼─────┼────────┼─────┼─────┤
│31  │CSA0000000│詹益聰          │52,700元  │94.2.19   │
├──┼─────┼────────┼─────┼─────┤
│32  │CSA0000000│詹益聰          │37,500元  │94.2.19   │
├──┼─────┼────────┼─────┼─────┤
│33  │VA0000000 │大予企業有限公司│56,200元  │94.2.19   │
├──┼─────┼────────┼─────┼─────┤
│34  │ALH0000000│光眼科技有限公司│63,300元  │94.2.19   │
└──┴─────┴────────┴─────┴─────┘
